臺灣高雄地方法院刑事判決　　　　　　　 94年度易字第826號
公　訴　人　臺灣高雄地方法院檢察署檢察官
被　　　告　丁○○
被　　　告　甲○○
　　　　　　　　　　　（另案於臺灣高雄第二監獄執行中）
上列被告因竊盜案件，經檢察官提起公訴（94年度偵字第7174、
7409號）及追加起訴（94年度偵字第15091號），本院判決如下
：
    主  文
丁○○連續攜帶兇器踰越其他安全設備竊盜未遂，處有期徒刑捌
月。扣案之鑰匙及鐵撬各壹支，均沒收。
甲○○無罪。
    事  實
一、丁○○意圖為自己不法之所有，並基於竊盜之概括犯意，連
    續於(一)民國94年3 月9 日7 時許，在高雄市○○區○○路旁
    ，見丙○○所使用之車牌號碼VH-7931 號小貨車車門未上鎖
    ，遂以自備之鑰匙啟動後竊取得手，嗣於同年月28日14時30
    分許，駕駛上開車輛行經高雄縣林園鄉○○村○○路○段
    685 巷49弄旁空地，因未懸掛車牌為警攔查圍捕而查獲，並
    扣得鑰匙乙支。(二)94年3 月23日15時許，進入高雄市○○區
    ○○路1 號旁防火巷內，持其所有客觀上足以傷害人之生命
    、身體而具危險性之鐵撬乙支，將戊○○位於高雄市○○區
    ○○路1 號之住處一樓廁所鋁門氣窗有防閑作用之安全設備
    拆下（尚無證據證明確已遭毀壞），再自該氣窗進入屋內欲
    竊取財物，惟經其翻箱倒櫃搜尋後因未發現欲竊之財物，遂
    循原路徑欲離開該處時，為據報到場之員警查獲，並扣得鐵
    撬乙支。
二、案經高雄市政府警察局林園及小港分局報請臺灣高雄地方法
    院檢察署檢察官偵查起訴及追加起訴。
    理  由
壹、有罪部分（即被告丁○○部分）
一、程序方面
  (一)按被告以外之人於審判外之言詞或書面陳述，除法律有規定
    者外，不得作為證據，刑事訴訟法第159 條第1 項固定有明
    文；惟按被告以外之人於審判外之陳述，雖不符前4 條之規
    定，而經當事人於審判程序同意作為證據，法院審酌該言詞
    陳述或書面陳述作成時之情況，認為適當者，亦得為證據。
    當事人、代理人或辯護人於法院調查證據時，知有第159 條
    第1 項不得為證據之情形，而未於言詞辯論終結前聲明異議
    者，視為有前項之同意，同法第159 條之5 規定甚明。
  (二)查被害人丙○○、戊○○等2 人於警詢中之指訴，及被害人
    具領失竊財物所為之贓物認領保管單，為被告以外之人於審
    判外之言詞及書面陳述，原不得作為證據，惟經被告於本院
    審理時未否認其證據能力，本院審酌前開被害人等之警詢筆
    錄，係被害人對於遭竊情形及財物損失之敘述，依上開警詢
    筆錄作成時之情況，並無不適當之情形，依刑事訴訟法第
    159 條之5 第2 項規定，自得為證據。
二、實體方面
  (一)前揭事實，業據被告丁○○於警詢、偵查及本院審理時供述
    明確，核與被害人丙○○、戊○○於警詢指訴之失竊情節相
    符（見94偵7409號警卷第7 ～8 頁、94偵7174號警卷第4 ～
    5 頁），並有贓物認領保管收據1 張（見94偵7409號警卷第
    17頁）、照片14幀在卷足稽，以及扣案之鑰匙及鐵撬各乙支
    等犯罪工具扣案可資證明。是本件事證明確，被告竊盜犯行
    應可認定。
  (二)按鐵撬為鐵製，質地堅硬銳利，如持以攻擊人之身體，足以
    致人受傷，顯可供兇器使用。又刑法第321 條第1 項第2 款
    規定，將門扇、牆垣並列，則所謂門扇專指門戶而言，應屬
    狹義即指分隔住宅或建築物內外間之出入口大門而言，所謂
    其他安全設備，指門扇、牆垣以外，依社會通常之觀念，足
    認為有防閑作用之一切設備而，諸如電網、門鎖以及窗戶等
    均是，故如逾越窗戶入內行竊，應認係踰越其他安全設備竊
    盜。核被告所為，犯罪事實(一)係犯刑法第320 條第1 項之普
    通竊盜罪；犯罪事實(二)被告持鐵撬拆卸告訴人戊○○住處鋁
    窗以進入屋內行竊未果，係犯刑法第306 條第1 項之侵入住
    宅罪、第321 條第2 項、第1 項第2 款、第3 款之攜帶兇器
    踰越其他安全設備之加重竊盜未遂罪，侵入住宅與加重竊盜
    未遂二罪間有方法、目的之牽連關係，應依刑法第55條規定
    從較重之加重竊盜未遂罪論處。又其所犯普通竊盜罪及加重
    竊盜未遂罪，時間緊接，犯罪構成要件相同，顯係基於概括
    犯意反覆為之，應依刑法第56條規定論以連續加重竊盜未遂
    罪，並加重其刑。爰審酌被告正值青年，卻不思循合法途徑
    賺取所需，反以犯罪手段謀財，所為實應予非難，惟念其犯
    罪後坦承犯行，尚知悔改，尚無前科等一切情狀，量處如主
    文所示之刑，以示懲儆。扣案之鑰匙及鐵撬各乙支，係被告
    所有，且供犯竊盜罪所用，已經被告供明在卷（本院94年9
    月12日準備程序筆錄第3 頁、本院94年11月9 日審判筆錄第
    7 ～8 頁），應依刑法第38條第1 項第2 款宣告沒收。
貳、無罪部分（即被告甲○○部分）
一、公訴意旨另以：被告甲○○意圖為自己不法之所有，於94年
    3 月23日15時許，與丁○○本於侵入住宅竊盜之犯意聯絡與
    行為分擔，相偕駕車至戊○○位在高雄市○○區○○路1 號
    之住處旁防火巷內，約由丁○○持預先備妥之凶器鐵撬入內
    行竊，甲○○則停車在門口外把風，丁○○以鐵撬將該處一
    樓廁所鋁門氣窗拆下，再侵入其內行竊，因未發現所欲之財
    物而循原路徑離開，因認甲○○與丁○○共犯刑法第306 條
    第1 項、第321 條第2 項、第1 項第2 款、第3 款之加重竊
    盜未遂罪嫌。
二、訊據被告甲○○堅決否認有與丁○○共同竊盜之犯行，並辯
    稱：不知道丁○○要偷東西，他說要找朋友，我在車上等他
    ，他下車後叫我把車開到對面去停，他說他進去3 、5 分鐘
    沒有出來就是要談久一點，叫我可以先走，我自己開車走的
    等語。
三、公訴人認被告涉有前開竊盜犯行，無非以(一)被告甲○○之供
    述(二)同案被告丁○○之證詞(三)告訴人戊○○之指訴(四)現場照
    片為其主要論據。
四、按犯罪事實應依證據認定之，無證據不得認定犯罪事實；不
    能證明被告犯罪者，應諭知無罪之判決，刑事訴訟法第154
    條第2 項、第301 條第1 項分別定有明文。又共犯之自白，
    不得作為有罪判決之唯一證據，仍應調查其他必要之證據，
    以察其是否與事實相符，刑事訴訟法第156 條第2 項定有明
    文。蓋共犯之自白，難免有因心理因素或利害關係，欲嫁禍
    他人、拖人入罪，而為虛偽供述之虞，故立法政策上方限制
    共犯自白在證據上之價值，防止偏重共犯自白發生誤判之情
    形。故如欲採共犯之自白或不利於己之陳述，作為另案共犯
    論罪之依據，除須該證據就形式上符合嚴格證明之證據法則
    要求外（具有證據能力及法定調查程序），就實質上亦須無
    有瑕疵可言，且就其他方面調查，又與事實相符，方得採為
    其他共同被告犯罪事實之認定。且對被告犯罪事實為訴訟上
    之證明，須於通常一般之人均不致有所懷疑，而得確信其為
    真實之程度者，始得據為有罪之認定，倘其證明尚未達到此
    一程度，而有合理之懷疑存在而無從使事實審法院得有罪之
    確信時，即應由法院為諭知被告無罪之判決（最高法院87年
    台上字第2123號裁判、76年台上字第4986號判例意旨可資參
    照）。
  (一)程序事項：
  1.按「刑事審判上之共同被告，係為訴訟經濟等原因，由檢察
    官或自訴人合併或追加起訴，或由法院合併審判所形成，其
    間各別被告及犯罪事實仍獨立存在，各被告對於其他共同被
    告之案件而言，為被告以外之人，具證人之適格，而與被告
    有共犯關係之人，其於被告之案件，既非被告，自亦具證人
    之適格，如欲以共同被告或共犯之陳述為證據，該共同被告
    或共犯在本質上即屬證人，當應依人證之調查程序為之。從
    而，法院就被告之案件對其他共同被告或與被告有共犯關係
    之人調查，該共同被告或共犯在本質上即屬證人，不論在92
    年2 月6 日修正、增訂之刑事訴訟法公布施行前或施行後，
    均應依人證之調查程序傳喚該共同被告或共犯到場，命其立
    於證人之地位而為陳述，並通知被告，使被告有與之對質及
    詰問其現在與先前陳述之瑕疵的機會，以確保其對質詰問權
    ，並藉以發現實體真實」，最高法院94年度台上字第2604號
    判決參照。
  2.次按「92年9 月1 日施行之刑事訴訟法，已酌採英美法系之
    傳聞法則，於第159 條第1 項明定被告以外之人，於審判外
    之言詞或書面陳述，除法律有規定者外，不得作為證據，用
    以保障被告之反對詰問權。而本法所規定傳聞法則之例外，
    其中就被告以外之人於偵查中向檢察官所為之陳述，因檢察
    官代表國家偵查犯罪時，原則上當能遵守法定程序，且被告
    以外之人如有具結能力，仍應依法具結，以擔保其係據實陳
    述，故於第159 條之1 第2 項明定「除顯有不可信之情況者
    外」，得為證據；又被告以外之人於檢察事務官、司法警察
    官或司法警察調查中所為之陳述，基於實體發現真實之訴訟
    目的，依第159 條之2 規定，如與審判中之陳述不符時，經
    比較結果，其先前之陳述，相對「具有較可信之特別情況」
    ，且為證明犯罪事實存否所「必要」者，或於審判中有第
    159 條之3 所列死亡等原因而無法或拒絕陳述之各款情形之
    一，經證明其調查中所為陳述絕對「具有可信之特別情況」
    ，且為證明犯罪事實之存否所「必要」者，亦例外地賦與證
    據能力。是所謂「顯有不可信性」、「相對特別可信性」與
    「絕對特別可信性」，係指陳述是否出於供述者之真意、有
    無違法取供情事之信用性而言，故應就偵查或調查筆錄製作
    之原因、過程及其功能等加以觀察其信用性，據以判斷該傳
    聞證據是否有顯不可信或有特別可信之情況而例外具有證據
    能力，並非對其陳述內容之證明力如何加以論斷，二者之層
    次有別」，最高法院94年台上字第629 號判決參照。
  3.再「按證人、鑑定人依法應具結而未具結者，其證言或鑑定
    意見，不得作為證據，刑事訴訟法第158 條之3 定有明文。
    而同法第159 條之1 第2 項雖規定，被告以外之人於偵查中
    向檢察官所為之陳述，除顯有不可信之情況者外，得為證據
    。惟該被告以外之人（含共同被告、共犯、被害人、證人等
    ），於偵查中向檢察官所為之陳述，性質上仍屬傳聞證據，
    然因檢察官依法有訊問被告、證人、鑑定人之權，證人、鑑
    定人且須具結，而檢察官向被告以外之人所取得之陳述，原
    則上均能遵守法律規定，不致違法取供，其可信性極高，為
    兼顧理論與實務，因而規定除顯有不可信之情況者外，得為
    證據。但被告以外之人於偵查中向檢察官所為之陳述，仍應
    依法具結，始有證據能力」，最高法院94年度台上字第1644
    號判決參照。
  4.按「被告以外之人於檢察事務官、司法警察官或司法警察調
    查中所為之陳述，與審判中不符時，其先前之陳述具有較可
    信之特別情況，且為證明犯罪事實存否所必要者，得為證據
    。」修正後刑事訴訟法第159 條之2 定有明文。又依前揭法
    文之文義規定，復參諸同法第159 條：被告以外之人於審判
    外之言詞陳述，除法律有規定者外，不得作為證據之意旨，
    可知被告以外之人，於司法警察前所為之陳述，原則上乃不
    具證據能力，例外符合「具較可信的特別情況」及「為證明
    犯罪事實存否所必要者」，方得有證據能力。而所謂「前後
    陳述不符」之要件，應就前後階段之陳述進行整體判斷，以
    決定其間是否具有實質性差異，惟無須針對全部陳述作比較
    ，陳述之一部分有不符，亦屬之。而所謂「較可信之特別情
    況」之情形，亦應就前後陳述時之各種外部情況進行比較，
    以資決定何者外部情況具有可信性。若陳述係在特別可信之
    情況下所為，則虛偽陳述之危險性即不高，雖係審判外陳述
    ，或未經被告反對詰問，仍得承認其有證據能力。本院按，
    (1)證人即系爭竊盜共犯丁○○於警詢時，雖曾指述：「我自
    己一人勘查金城路一號可能屋內無人，於當日15時許我開車
    去甲○○家，邀他一起竊盜，他就答應」等語。然於本院審
    理時作證改稱「甲○○不知情，伊一人進去，要甲○○等一
    下自己開車回去」等語。其於司法警察調查中之陳述，與本
    院審理時之陳述有前後不符之情形。本院審酌證人丁○○是
    於為警當場查獲後立即接受詢問製作筆錄，然並未選任辯護
    人或通知家屬到場陪同，且被告甲○○當時並未在場，無法
    加以對質，丁○○在甲○○未在場之情形下，心理未受任何
    強制或影響，為脫免或卸責，恐有嫁禍他人以減輕自己刑責
    之危險，參照前揭說明，其警詢時所為陳述，客觀上並無特
    別可信之情況，依上開規定，其警詢時之證言，不得作為證
    據。
    (2)共犯丁○○對於被告甲○○之竊盜案件而言，為被告以外
    之人，具證人之適格，丁○○、甲○○2 人係互有共犯關係
    之人，如欲以共犯丁○○之陳述作為被告甲○○犯罪之證據
    ，共犯丁○○在本質上即屬證人。檢察官於94年3 月24日訊
    問共犯丁○○，係以被告之身分予以訊問，有該日之訊問筆
    錄（94年偵字第71 74 號卷）在卷可佐，關於陳述涉及被告
    甲○○之部分，即「（與何人一起去偷？）甲○○。甲○○
    逃逸了」，性質上屬於證人，檢察官既未依法令其具結，其
    陳述更有嫁禍他人之危險，此等不利於共犯之陳述，依法不
    得作為證據。
  (二)被告甲○○於警詢、偵查及本院審理時，均堅詞否認有公訴
    人起訴之竊盜犯行，是無從以其陳述作為認定其共犯竊盜罪
    之證據。
  (三)告訴人戊○○於警詢之指述及現場照片8幀，固可證明告訴
    人之住處遭人自一樓廁所通風鋁窗處入侵及屋內曾遭人翻箱
    倒櫃搜尋財物之情形，惟告訴人係經警方通知後始知悉遭竊
    情事，現場照片亦為案發後所拍攝，均無從以此證明被告有
    公訴人所指之竊盜行為。
  (四)另經本院依職權傳喚證人即查獲本案之高雄市政府警察局小
    港分局桂陽路派出所員警乙○○到庭，證人證稱「現場我有
    問他有沒有共犯，他本來否認，後來我們就清查他的交通工
    具，還有共犯的關係我們就看民宅的監視系統，看到丁○○
    從車上駕駛座下來拿著鐵撬要進入民宅行竊，他那部車停在
    監視器可以拍到的地方，停留十幾分鐘，後來就開離了，車
    上的人並沒有下來過，所以不知道他是誰，我有問被告車子
    誰開走的，他說是甲○○，他說甲○○跟他是共犯關係。」
    、「（你們到現場的時候，丁○○開的車子走了沒？）走了
    ，就在警方到達之前三、五分鐘走的，觀看錄影帶，車中人
    並未下車過等語」（見本院94年11月9 日審判筆錄第3 頁）
    ，證人乙○○到達案發地前被告甲○○已先行離去，即未目
    睹被告參與竊盜之犯行，顯難據證人之證言證明被告有公訴
    人所指之把風行為。
  (五)「按刑事訴訟法第161 條已於民國91年2 月8 日修正公布，
    其第1 項規定檢察官就被告犯罪事實，應負舉證責任，並指
    出證明之方法，因此檢察官對於起訴之犯罪事實，應負提出
    證據及說服之實質舉證責任，倘其所提出之證據，不足為被
    告有罪之積極證明，或其指出證明之方法，無從說服法院以
    形成被告有罪之心證，基於無罪推定之原則，自應為被告無
    罪判決之諭知」，最高法院92年台上字第128 號著有判例。
    復「共同正犯在犯意聯絡範圍內，始對其他共同正犯實施之
    行為，共負其責」，最高法院90年台上字第3400號判決採同
    一見解，本件公訴人雖起訴被告有共同侵入住宅與加重竊盜
    未遂等罪嫌，惟起訴書所列證據，不足以使本院對被告共犯
    上述罪嫌，形成確信之心證，檢察官就被告與同案被告丁○○間，有何犯意聯絡及行為分擔等，並未指出證明之方法，
    本院審理中，對被告之被訴事實，將共同被告丁○○改列證
    人並命其具結後交互詰問後，亦未能發現被告與共同被告丁○○之間有何犯意聯絡或行為分擔，本諸無罪推定原則，自
    應為被告無罪之諭知。
據上論斷，應依刑事訴訟法第299 條第1 項前段、第301 條第1
項，刑法第306 條第1 項、第321 條第2 項、第1 項第2 款、第
3款 、第55條、第56條、第38條第1 項第2 款判決如主文。
中　　華　　民　　國　　94　　年　　11　　月　　23　　日
　　　　　　　刑事第六庭      審判長法　官　簡志瑩
　　　　　　　　　　　　　　　　    法　官　楊佩蓉
                                    法　官  李  蓓
以上正本證明與原本無異。
如不服本判決，應於收受送達後10日內向本院提出上訴書狀（應
附繕本）。
中　　華　　民　　國　　94　　年　　11　　月　　24　　日
　　　　　　　　　　　　　　　      書記官  何慧娟
附錄本判決論罪之法條：
刑法第321條
犯竊盜罪而有左列情形之一者，處 6 月以上、 5 年以下有期徒
刑：
一  於夜間侵入住宅或有人居住之建築物、船艦或隱匿其內而犯
之者。
二  毀越門扇、牆垣或其他安全設備而犯之者。
三  攜帶兇器而犯之者。
四  結夥三人以上而犯之者。
五  乘火災、水災或其他災害之際而犯之者。
六  在車站或埠頭而犯之者。
前項之未遂犯罰之。
